臺灣臺北地方法院民事判決　　　　　　　　　　　　　　九十二年度國字第二四號
　　原　　　告　丙○○
　　訴訟代理人　戊○○
　　被　　　告　台北市政府工務局新建工程處
　　法定代理人　乙○○
　　訴訟代理人　王如玄律師
　　　　　　　　李文健律師
　　被　　　告　財團法人中華顧問工程司
　　法定代理人　許瑞峰
　　訴訟代理人　劉陽明律師
　　　　　　　　陳璧秋律師
　　被　　　告　榮民工程股份有限公司台北市區地○○路施工處第一施工所
　　法定代理人　丁　○
　　訴訟代理人　劉志鵬律師
　　　　　　　　林鼎鈞律師
　　複　代理人　李元德律師
右當事人間國家賠償事件，本院於民國九十三年七月六日言詞辯論終結，判決如左：
    主  文
被告台北市政府工務局新建工程處應給付原告新台幣玖拾玖萬陸仟陸佰陸拾捌元，及
自民國九十二年六月十四日起至清償日止，按年息百分之五計算之利息。
原告其餘之訴及假執行之聲請均駁回。
訴訟費用由被告台北市政府工務局新建工程處負擔四分之一，餘由原告負擔。
本判決於原告勝訴部分，以原告以新台幣參拾參萬元供擔保後，得假執行。但被告台
北市政府工務局新建工程處如於假執行程序實施前，以新台幣玖拾玖萬陸仟陸佰陸拾
捌元或同面額之台北銀行市府分行可轉讓定期存單預供擔保後，得免假執行。
    事實及理由
一、原告聲明：求為判決：(1)被告應給付原告新台幣（下同）四百八十萬元及自起訴
    狀繕本送達之翌日起至清償日止，按年息百分之五計算利息。(2)願供擔保請准宣
    告假執行。並陳述：
  (1)原告於民國九十一年十一月二十三日八時五十分騎乘車號ＧＤＢ－九四八號重型
    機車，沿大度路之機車專用道西向東直行至肇事處中邦家具出入口前，撞及未樹
    立任何警告標誌簡易式欄杆鐵架之端點，造成原告右脛骨骨折之開放性骨折及腓
    神經損傷，自肇事當時至九十一年十二月十二日止，原告前後共手術四次，門診
    追蹤治療共二十四次，目前右腓神經病變、伸拇肌沾黏及右脛骨不癒合，嗣於九
    十二年一月七日經鑑定右下肢肢障、輕度，並領有身心障礙手冊。
  (2)前揭肇事地點為「洲美快速道路第二期新建工程」，被告台北市政府工務局新建
    工程處（下稱新建工程處）係發包單位，負有監督責任。被告中華顧問工程司負
    責監造計劃以及交通維持計劃。被告榮民工程股份有限公司所屬台北地下鐵路施
    工處第一施工所負責施工。工程進行中施工單位並未遵照「交通維持計劃」確實
    辦理：
    1、北市道安督導會報九○○九七六號函第二項：請確實依所送「交通維持計劃
       」書圖內容施作，有關施作期間路面維護及安全警示設施請確實做好，並請
       加派人員指揮交通順暢，以維人車通行安全。第三項：施作時施工區○○○
       ○段長度請確實依規定設置。
    2、台北市工新工字第九○六二五五八八○○號函：有關大度路兩側機車道縮減
       影響鄰近居民進出會勘紀錄：台北市道安督導會報說明第一項同意巷口前五
       ○公尺之分隔島移除，以一實一虛標線劃設。第二項須增加左側來車、右側
       速率限制等標誌。第三項請於機車道及臨時機車道側之快車道加設路面減速
       標線。
    3、施工單位便宜行事違反交通維持計劃項目：A、現場未派員指揮疏導交通。
       B、施工區○○○○段未依規定設置。C、未依規定設置減速跳動路面標線。
       D、最嚴重的一項私自移除中邦家具出入口前五○公尺簡易式欄桿。
　(3)肇事後原告請求施工單位榮工公司理賠、榮工公司拒絕賠償，其所持理由由警方
  　道路交通事故初步分析研判表，原告駕駛疏忽，工地沒有責任。原告乃於九十一
    年三月七日向台北市車輛行車事故鑑定委員會，申請鑑定。同年五月八日鑑定意
    見為原告涉嫌未注意車前狀況。台北市政府工務局新建工程處道路施工安全設施
    不足。證人為現場目擊證人蕭小姐及處理藍元生警員：現場未樹立任何警告標誌
    。原告代理人甲○○向新工處請求賠償，新工處答覆工地承保單位新光產險不服
    須申請覆議。原告代理人乃於同年六月六日申請國家賠償，同年七月二十九日覆
    議意見維持原鑑定，只有不足改不良。同年六月二十五日及同年九月十二日共舉
    辦兩次國賠會勘協商和解，無結論並約定同年九月十九日續行協商，因新光產險
    拒不出席而無結果。嗣經原告代理人電告市政府，始於同年十二月十一日召開第
    一七一次台北市政府國家賠償事件處理委員會會議審議本案。同年十二月二十日
    第一七一次委員會決議，本案有賠償責任。嗣於九十二年一月十五日辦理國賠協
    商會議，賠償金額未能合致，同年一月二十九日由新工處核給協議不成立證明書
    。協議不成的主要原因即是國家賠償委員會決議中，認為原告應負有與有過失責
    任二分之一，原告認為國家賠償委員會並非法官，不能僭越法官權限進行裁判。
    原告依國家賠償法第三條第一項提起國家賠償訴訟。
  (4)台北市車輛行車事故鑑定委員會，台北市政府交通局覆議委員會，鑑定認原告涉
    嫌未注意車前狀況。原告不服，認為：1、車前狀況是工程進行中未樹立任何警
  　告標誌，簡易式欄桿鐵架端點，如按肇事後設置六隻交通錐及車輛改道標誌，本
    道路交通事故將不會發生（道路交通安全規則第一百四十三條，道路交通管理處
    罰條例第八十二條第一項第六款定有明文）2、「洲美快速道路第二期新建工程
    」將機車專用道原六公尺縮減為二‧四公尺，簡易式欄桿全長約六、七百公尺。
    前述違反「交通維持計劃」D、私自移除中邦家具前五十公尺簡易式欄桿，再加
    上原出入口八公尺，造成肇事處前共五十八公尺缺口，容易使機車駛入陷阱。
    3、人性本善駕駛人在道路上行駛遇見狗貓本能反應就會閃避不須經思考，原告
    發現鐵架直接撞上，並無反應時間，道路交通安全規則第九十四條第一項在同一
    車道行駛後車與前車之間應保持隨時可以煞停的距離。第二項前車如須減速暫停
    ，駕駛人應預先顯示燈光或手勢告知後車，後車駕駛人應隨時注意前車之行動。
    第三項汽車行駛時，駕駛人應注意車前狀況，並隨時採取必要之安全措施。以上
    三項均顯示行駛中車輛的動態，而簡易式欄桿並非動態，乃係固定在機車專用道
    上的障礙物，並不能預先告知後車，此時簡易式欄桿鐵架端點前設置警告標誌，
    即特別重要，其意義為預先告知及反應時間加上緩衝。此時如機車駕駛人衝撞警
    告標誌，續撞鐵架端點受傷，其未注意車前狀況是確立，反之，涉嫌未注意車前
    狀況則是有爭議。何況上班時間機車流量大，原六公尺慢車道縮減為二‧四公尺
    ，機車並不能併排行駛，只能前後錯開行駛，這時後車無法有限度及有效預見車
    前狀況，原告對鑑定報告異議。
　(5)肇事至今十七個月，複雜、開放性骨折雖經四次植骨手術，目前僅能跛行，這段
  　漫長治療期間全由母親照顧看護。被告等從未表達善意，互相推諉責任，其說詞
    一切按照「交通維持計劃」並無過失。雖經鑑定會、覆議會、國家賠償委員會，
    全認定被告等有過失，須負賠償責任時仍無誠意賠償。原告丙○○中正大學畢業
    ，繪圖技師認證，在職工作內容創意文案美術指導，年齡三十歲，正值就業、創
    業黃金時期，過去、現在，以及未來精神上、肉體上均無比痛苦。
  (6)被告中華顧問工程司與新建工程處訂有「洲美快速道路新建工程」委託監造服務
    契約，本工程施工期間，被告中華顧問工程司未確實督道施工廠商執行工程契約
    ，交通維持計劃，應負督導不周之，對原告所受之損害，亦應負損害賠償責任。
　(7)原告所受之損害如下：
　　工作損失每月薪資四萬五千元，十八個月為八十一萬元。
　　醫療費用單據三十六張，共十一萬五千一百七十八元，輪椅發票一張為二千四
  　　百九十九元，合計一十一萬七千六百七十七元。
　　治療期間交通費：南化鄉○○○○路至淡水馬偕醫院來回共七次，每次一千三
  　　百元，共九千一百元。
  　減少勞動能力之損害，依勞工保險殘廢給付標準，一足第一趾或其他之足趾共
    　有二趾以上喪失機能者，第一五六項十一級，比率百分之三八．四五，月薪四
      萬五千元，年薪五十四萬元（540,000×38.45﹪=207630÷0000000×00000000
      0=3,868,004原告放棄730281=3,127,723）
　　精神慰撫金七十萬元，以上合計四百八十萬元。
二、被告方面：
  (1)被告新建工程處之聲明：原告之訴及假執行之聲請均駁回。如受不利判決，
    願以現金或同面額之台北銀行市府分行可轉讓定期存單供擔保，請准宣告免假執
    行。並陳述：
    原告並未指明根據國家賠償法起訴之請求權基礎，另其主張肇事地點未樹立交
    　通錐之警告標誌，係以台北市車輛行車事故鑑定委員會之鑑定意見及台北市政
      府交通局之覆議意見為據，惟該鑑定意見之認定，以證人蕭芝梅及警員藍元生
      之陳述為據，然該陳述之事實不足證明，因證人於本案審判外之陳述係傳聞證
      據，不足做為證明本案之證據。藍警員係車禍發生後才到場，於車禍發生後多
      久到場仍待查證，亦無證據證明警員到場前，現場未經破壞、改變，故警員所
      稱現場未見交通錐，並不能證明車禍時現場無交通錐。原於現場樹立之交通錐
      警告標誌，已遭原告機車碰撞彈離，此觀交通事故調查報告所附現場照片中於
      紅色警示燈右側有一交通錐橫躺地上，即可佐證。故以未見聞車禍發生之警員
      證述，自不足證肇事現場未設置交通錐。另依覆議見理由項載，證人蕭芝梅九
      十一年五月三日於鑑定會議中稱肇事時肇事地未設置交通等警示標誌云云，然
      此證人究由何而來，且其陳述時被告並未在場，故其證詞內容實情如何，未經
      檢驗，自難謂此陳述可證原告之主張。
    於肇事地所在之工區起始點，即已樹立機車速限時速三十公里之提醒標誌，然
    　原告交通事故談話紀錄上係自承伊當時車速為時速四十五至五十公里，原告顯
      有超速之情事，況依道路交通安全規則第九十四條第三項規定，汽車於駛時駕
      駛人應注意車前狀況，並隨時採取必要安全措施，且肇事現場路段視線良好，
      原告亦自承在距欄杆前十二公尺處，即已看到前方有簡易式欄杆煞車不及而撞
      上，凡此均可證原告確有未注意前方路況致未採取安全措施。
  (2)被告財團法人中華顧問工程司（下稱中華顧問工程司）之聲明：原告之訴駁回
    。如受不利判決，願供擔保請准宣告免假執行。並陳述：
    本件肇事爭議涉及興建中「洲美快速道路」施工安全設施之問題，縱有國家賠償
    責任，亦當以台北市政府工務局新建工程處為賠償義機關，原告對被告財團法人
    中華顧問工程司為被告，與國家賠償法第三條、第九條之要件不符。另被告中華
    顧問工程司於九十年六月九日與台北市政府工務局新建工程處就「洲美快速道路
    新建工程」簽立委託監造服務契約書，而就該工程之「交通維持計劃」係由榮民
    工程公司提出並施行，被告中華顧問工程司依約僅負審查與核定工作，原告主張
    被告中華顧問工程司「負責監造計劃以及交通維持計劃」，實有誤解，被告中華
    顧問工程司無故意、過失之侵權行為，不負損害賠償責任。
  (3)被告榮民工程股份有限公司台北市區地○○路施工處第一施工所之聲明：原告
    之訴及假執行之聲請均駁回。如受不利判決，願供擔保請准宣告免假執行。並
    陳述：
    被告榮民工程股份有限公司台北市區地○○路施工處第一施工所僅為附屬於榮
    　民工程有限公司之臨時編制機構，並無獨立財產，無權利能力，亦無從為補正
      ，原告起訴之訴訟要件未具備，應予駁回。
    適用國家賠償法之賠償義務機關，依該法第九條之規定，係指「以該公務員所
    　屬機關」或「以該公共設施之設置或管理機關」而言，然查因被告榮民工程股
      份有限公司台北市區地○○路施工處第一施工所非屬於上開機關，原告以被告
      屬國家賠償法所定之賠償義務機關，並不合法。
    被告榮民工程股份有限公司台北市區地○○路施工處第一施工所係受業主台北
    　市政府工務局新建工程處及監造人中華顧問工程司之監督及指示，從工程承攬
      業務者，且被告依約於進行承攬工作中，並未有反業主監督或違背業主指示而
      為施作或不施作之情事，原告請求被告負損害賠償責任，顯無理由。
三、依國家賠償法請求損害賠償時，應先以書面向賠償義務機關請求之；賠償義務機
    關拒絕賠償或自提出請求之日起逾三十日不開始協議或自開始協議之日起逾六十
    日協議不成立時，請求權人得提起損害賠償之訴，國家賠償法第十條第一項、第
    十一條第一項定有明文。本件原告於九十一年六月六日向被告新建工程處為賠償
    之請求，嗣協議不成立，由被告新建工程處於九十二年一月二十九日北市工新字
    第○九二六○一九八八○○號函（見本院卷第二六頁）核給協議不成立證明書，
    有則原告提起本件國家賠償請求，符合前揭規定。
四、兩造不爭執之點：
    原告於九十一年十一月二十三日八時五十分騎乘車號ＧＤＢ－九四八號重型機車
    ，沿大度路之機車專用道西向東直行至肇事處中邦家具出入口前，撞及簡易式欄
    杆鐵架之端點，造成原告右脛骨骨折之開放性骨折及腓神經損傷，至九十一年十
    二月十二日止，原告前後共手術四次，門診追蹤治療共二十四次，目前右腓神經
    病變、伸拇肌沾黏及右脛骨不癒合，有診斷證明書可參（見本院卷第五七頁至第
    六二頁），嗣九十二年一月七日經鑑定右下肢肢障、輕度，並領有身心障礙手冊
    （見本院卷第五六頁）。
五、兩造之爭執點：
  (1)系爭「洲美快速道路第二期新建工程」之施工過程，其警告標示有無欠缺？該管
    理之欠缺與原告發生之傷害結果間有無因果關係？
  (2)原告得請求之損害賠償金額為多少？
六、按「公有公共設施因設置或管理有欠缺，致人民生命、身體或財產受損害者，國
    家應負賠償責任」國家賠償法第三條第一項定有明文。本條項所定公有公共設施
    因設置或管理欠缺而生之國家賠償責任，係採無過失責任賠償主義，只須公有之
    公共設施因設置或管理有欠缺，致人民生命、身體或財產損害，國家或其他公法
    人即應負賠償責任，至國家或其他公法人對該設置或管理之欠缺有無故意或過失
    ，或於防止損害之發生已否善盡其注意義務，均非所問。公有公共設施如有修繕
    之必要時，其未封閉道路，一面修繕，一面仍提供公眾使用，如未為必要之防護
    措施，致提供使用之部分欠缺通常應具備之安全性時，即有國家賠償法第三條之
    適用。經查：
  (1)本件「洲美快速道路第二期新建工程（磺港溪至大業路段）」係由被告新建工程
    處交由第三人榮民工程股份有限公司承攬施作，被告新建工程處為管理機關，其
    於施工中亦有隨時監督承攬廠商依規定設置警示標誌之責任。由道路交通調查事
    故表、台北市車輛行車事故鑑定委員會卷宗顯示，該大度路無論是淡水往台北方
    向，或台北往淡水方向，係連繫淡水與台北市區○○○道路，平時交通流量甚大
    ，機車、汽車絡繹不絕，尤其在上、下班之尖峰交通時段，如果道路有施工時，
    更應注意警告標示、安全設施等，以維護公眾通行之安全。且依道路交通安全規
    則第一百四十三條：「挖掘道路，應事先申請主管機關許可並知會當地警察機關
    ，工程進行中，並應樹立警告標誌，夜間並安裝警告燈，工程完竣後，應立即撤
    除並將障礙物清除」，故道路施工中，應樹立警告標示。另台北市道路交通安全
    督導會報九十年十月十九日北市道字第九○○九七六號函，除核備「洲美快速道
    路第二期新建工程（磺港溪至大業路段）交通維持計劃書」外，另指示施工單位
    於施作時施工區○○○○段長度請確實依規定設置（見本院卷第四三頁），於九
    十年十一月九日現場會勘紀錄中，台北市道路交通安全督導會報亦指示「１、設
    置分隔島係維持行車安全，惟顧及居民之出入道路安全，依行車速率，於巷口前
    五十公尺之分隔島移除，以一實一虛標線劃設。２、配合現場行車動線，須增加
    左側來車、右側速率限制等標誌。３、為提醒用路人注意，請於機車道及臨機車
    道側之快車道加設路面減速標線，提醒駕駛人，惟路面減速標線可採三線即可。
    ４、請於大度路往淡水方向之分隔島前加設警示燈及三角錐」（見本院卷第四八
    頁），其附圖上對於大度路往淡水方向之分隔島劃有五個三角錐及警示燈（見本
    院卷第四九頁），下方另註記「各出入口將比照辦理」之字樣。換言之，在大度
    路施工時，如有車道減縮或變更，在以護柵（或分隔島）區○○道時，應注意在
    護柵或分隔島之端點處，放置五個三角錐及警示燈，使五個三角錐至護欄（分隔
    島）端點間有一個較長之緩衝長度，具促使過往之車輛注意，期能減少擦撞護柵
    、分隔島或車輛間彼此碰撞之意外交通事故發生。
  (2)參酌原告於九十年十一月二十三日車禍發生時之警訊筆錄所陳述：「行駛大度路
    機車專用道西向東直行，我於十二公尺之處見道路因施工擺設鐵架時要煞車已來
    不及，我車之泥板撞及鐵架後，右小腿又再撞上鐵架，致使我人車往左倒地車轉
    向朝東」（見交通事故談話紀錄表），另機車前擋泥板凹陷、左側方向燈破損、
    前輪破損，鐵架上有擦撞跡等情狀，再參照車禍當日所拍攝之照片，現場在車專
    用道之護欄（鐵架式）上設有警示燈，擦撞位置之前方約二、三公尺處有一個倒
    在地上之三角錐，除此之外，無其他三角錐之蹤跡（見本院卷第三一頁、及第三
    二頁中黑白照片所示）。再對照車禍發生之後（即同年十一月三十日所拍攝），
    現場在護欄（鐵架式）端點已放置五個三角錐，最前端二個三角錐上且放置輪胎
    以保護之，簡易式分隔島前端亦放置有二個三角錐，明顯安全措施已加強（見本
    院卷第三二頁）。故本院認為道路施工時，施工單位在現場僅放置一個三角錐，
    數量不足，除了不夠明顯外，過往車輛萬一不慎擦撞三角錐時，沒有一個較長之
    緩衝長度，一下子就擦撞鐵架式護欄，加諸當時之車流量甚大，很容易發生二次
    車禍，是相當危險情事。且台灣如欲擠身世界先進國家之林，公共工程施工之品
    質及安全是重要指標之一，國民亦以此一標準要求政府機關善盡其責，且此項安
    全措施之施置與否，只有政府單位有能力去執行，對於一般民眾縱使有心，亦無
    能力去設置及維護，故本件施工單位之安全措施有所不足，足堪認定。
  (3)本件車禍之肇事責任，經送台北市車輛行車事故鑑定、覆議，均一致認定「被告
    台北市政府工務局新建工程處，道路施工安全設施不足」是肇事原因之一，雖然
    鑑定及覆議之理由（見本院卷第四一頁、第三八頁），採信證人即現場處理警員
    藍元生之證言，稱現場未樹立交通錐等語，惟藍警員於本院審理時亦陳述現場照
    片係其所拍攝，於照片上有一個交通錐等語（見本院第二卷第六四頁），故本院
    審酌證人之證言及現場照片所示，認定現場應該是有放置一個交通錐，惟數量不
    足，雖然與鑑定、覆議機關所採認之理由不同，但施工單位所做之安全設施不足
    ，此項認定是相同（故鑑定、覆議機關之理由，與本院採認不同者，尚非可採，
    併予敘明）。被告新建工程處於施工中沒有監督承攬廠商確實做好設置警示標誌
    之責任，致提供使用之部分欠缺通常應具備之安全性時，有國家賠償法第三條之
    適用。且與原告所受之損害間有因果關係存在，亦可認定。故原告請求被告新建
    工程處應負該條項所定之國家賠償責任，自有理由。
七、茲將原告得請求之損害賠償金額分述如后：
  (1)醫療費用部份：
    按全民健康保險法第八十二條規定：「保險對象因汽車交通事故，經本保險提供
    醫療給付者，本保險之保險人得向強制汽車責任保險之保險人代位請求該項給付
    。」，全民健康保險法為保險法之特別法，應優先於保險法第一百三十五條、第
    一百零三條之規定而為適用，從而全民健康保險之被保險人因汽車交通事故，經
    全民健康保險提供醫療給付者，全民健康保險之保險人自得向強制汽車責任保險
    之保險人代位請求該項給付；而依強制汽車責任保險法第三十條規定，於該範圍
    內，加害人或強制汽車責任保險之被保險人之損害賠償責任即因而解免，全民健
    康保險被保險人對於加害人之損害賠償請求權亦因而喪失。故關於全民健康保險
    之保險人代為支付之醫療費用部分，因該部分對被告之損害賠償請求權已由全民
    健康保險之保險人代位取得，原告請求之醫療費用就全民健康保險給付之部分，
    其損害賠償請求權已喪失。本院審核由原告所提出之醫療費用收據（詳如附表一
    所示），其中由全民健康保險給付之金額為十二萬一千二百八十六元，由原告自
    負額部分為九萬一千三百一十三元，另如附表編號三十一所示之二千四百九十九
    元係支出購買輪椅之費用，亦屬於必要之費用支出，故本院認為原告請求九萬三
    千八百一十二元（91313＋2499＝93812）核屬正當，應予准許。另就補發之收據
    有一張金額二萬二千六百二十五元（單據號碼S14957)，實際上是九十一年四月
    十三日九千九百七十二元（單據號碼S00000000)、一萬二千六百五十三元 (單據
    號碼S00000000)，二者重覆；又九十一年四月二十三日三百五十元（單據號碼
    S14959)，實際上亦係同日一百元（單據號碼S00000000)、二百五十元（單據號
    碼S00000000)二者重覆；又九十一年五月二十一日二百七十元（單據號碼
    S00000000)與二百七十元（單據號碼14960)二者重覆，對於重覆請求之部分，本
    院均僅計算一次金額，故原告主張之二萬三千二百四十五元應該扣除。又單據號
    碼00000000百五十元、單據號碼00000000百七十元，看診者為戊○○，並非原
    告，此部分六百二十元亦應剔除。故原告請求之醫療費用為九萬三千八百一十二
    元，應予准許，超過之部分為無理由。
  (2)工作損失之部分：
    原告主張每月四萬五千元，十八個月無法工作之損失為八十一萬元等，惟原告提
    出太網共通股份有限公司員工在職薪資證明書為證（見本院第一卷第五六頁），
    任職創意美工部設計人員，其內容記載原告離職時每月領取之薪資為三萬五千元
    ，原告於九十年十一月三十日離職，故原告每月薪資應以三萬五千元計算，而非
    以四萬五千元計算，因將來是否會調整薪資係不確定之狀況，無法以之為計算標
    準。又據長庚紀念院所出具之診斷證明書（見本院第一卷第二三一頁），顯示原
    告於九十一年四月八日、九十一年十二月十二日、九十二年七月二十四日均手術
    治療，自九十一年三月二十七日至九十二年八月一日共門診十八次，截至於九十
    二年八月一日至長庚醫院治療時，原告的骨折情形仍未癒合，距離車禍發生時已
    二十一個月的時間，故原告請求喪失十八個月的工作損失，應屬可信，計六十三
    萬元，逾此部分之請求，為無理由（計算式：35000×18＝630000）。
  (3)治療期間之交通費：
    原告主張自木柵指南路至淡水馬偕醫院來回共七次，每次一千三百元，共九千一
    百元云云，因無單據可資證明，此部分請求不應准許。
  (4)減少勞動能力之損失：
    原告請求減少勞動能力之損失三百一十二萬七千七百二十三元，其依勞工保險殘
    廢給付標準，一足第一趾或其他之足趾共有二趾以上喪失機能者，減少比例為百
    分之三八．四五等等，惟查原告本身並非一足第一趾或其他之足趾共有二趾以上
    喪失機能，無勞工保險條例此項殘廢給付標準之適用。又原告所提出身心障礙手
    冊僅載右下肢輕度肢障，該手冊之領取係在享有身心障礙者保護法所提供之福利
    照顧，況該手冊背面註明需在九十三年一月前重新鑑定，逾期未辦理者，視同障
    礙事實消失（見本院第一卷第五六頁），僅憑該手冊不能證明原告減少勞動能力
    。再參諸高雄榮民總醫院所出具之病歷資料查詢函覆表示原告所受之骨折情形已
    癒合，原告有自行行走之能力，自兩下肢長度自股骨頭中心至踝關節中心點量測
    ，兩側相差０．四公分等語（見本院第一卷第二六二頁），同樣亦不能證明原告
    有減少勞動能力，況原告係從事美工設計之人員，著重美工創意及手部活動，顯
    然為心智上之活動，不是重於體力活動，換言之，不是以搬運重物為生之工人等
    體力勞動者，故原告所主張之減少勞動能力三百一十二萬七千七百二十三元之部
    分，因缺乏專業公正之醫學單位鑑定資料，難以證明其主張為真實，故此部分請
    求不應准許。
  (5)精神上損害賠償部分：
    原告所受之身體傷害是右脛骨骨折之開放性骨折及腓神經損傷，前後共手術四次
    ，門診追蹤治療二十多次，整個治癒過程長達二十一個月，時間甚久，手術過程
    身體承受痛苦，且肢體不便，對原告之日常生活亦造成相當大的不方便等一切情
    狀，而認為原告所請求之精神上損害賠償七十萬元部分，尚屬合理，應予准許。
  (6)小結：原告所受損害為一百四十二萬三千八百一十二元。
八、按損害之發生或擴大，被害人與有過失者，法院得減輕賠償金額，或免除之，民
    法第二百十七條第一項定有明文；又國家賠償法第三條第一項之國家賠償責任，
    固採無過失賠償主義，惟依同法第五條規定，國家損害賠償，除依本法規定外，
    適用民法規定；而民法第二百十七條關於被害人與有過失之規定，於債務人應負
    無過失責任者，亦有其適用（最高法院七十九年度臺上字第二七三四號判例、八
    十七年度臺上字第九七號判決意旨參照）。又駕駛機車應注意車前狀況及兩車併
    行之間隔，並隨時採取必要之安全措施，為道路交通安全規則第九十四條第三項
    所明定，原告騎乘機車時，如能稍加注意車前狀況，與前車保持一定之安全間距
    ，一定可以清楚看到道路因為施工而設置之分隔島及柵欄，且發生車禍當時是白
    天，天氣晴朗，沒有不能注意之情形，原告並無不能注意之情事，其疏於注意而
    肇事，於本件車禍之發生亦有過失，其與有過失應堪認定。本院審酌原告過失之
    情形，而認為應酌減被告新建工程處之賠償責任百分之三十。故原告得請求之金
    額為九十九萬六千六百六十八元（0000000×0.7＝996668，元以下四捨五入）。
    故原告請求被告新建工程處賠償九十九萬六千六百六十八元之部分，應予准許。
九、就被告中華顧問工程司之部分：
    按國家賠償法第三條第一項所定之公有公共設施因設置或管理有欠缺，致人民生
    命、身體或財產受損害者，國家應負賠償責任，限於對公有公共設施有設置或管
    理權限之機關，始對人民所受之損害負責，被告中華顧問工程司對非大度路之設
    置機關，亦非屬於管理養護之機關，並非國家賠償法第三條第一項之賠償義務機
    關。雖然其與被告新建工程處就「洲美快速道路新建工程」簽立委託監造服務契
    約書，如果被告中華顧問工程司未盡契約責任，造成被告新建工程處應負國家賠
    償責任時，亦係被告中華顧問工程司依契約關係，是否應對被告新建工程處賠償
    之問題，原告並契約當事人，不能根據該契約之約定，引為請求權基礎，而主張
    對被告中華顧問工程司請求國家賠償，故原告此部分之請求，為無理由。
十、就被告榮民工程股份有限公司台北市區地○○路施工處第一施工所之部分：
    查被告榮民工程股份有限公司台北市區地○○路施工處第一施工所僅為附屬於訴
    外人榮民工程有限公司之臨時編制機構，屬於內部施工單位，本身並無獨立財產
    ，無權利能力，亦無當事人能力，原告對之提起訴訟，並不合法，應予駁回。
十一、縱上所述，原告依國家賠償法第三條第一項規定，請求被告新建工程處給付原
      告九十九萬六千六百六十八元，及自起訴狀繕本送達之翌日起（即九十二年六
      月十四日）至清償日止，按年息百分之五計算之利息，為有理由，應予准許，
      其逾此範圍之請求，則乏所據，應予駁回。
十二、原告及被告新建工程處均陳明願供擔保請准宣告假執行及免假執行，就原告勝
      訴部分核無不合，爰分別酌定相當之擔保金額宣告之，至其敗訴部分，其訴既
      經駁回，此部分假執行之聲請亦失所附麗，應一併駁回之。
十三、因本案事證已臻明確，兩造其餘主張陳述及所提之證據，均毋庸再予審酌，附
      此敘明。
十四、訴訟費用負擔之依據：民事訴訟法第七十九條。
中　　　華　　　民　　　國　　九十三　　年　　　七　　　月　　三十  　　日
                                        民事第一庭法  官  呂淑玲
右為正本係照原本作成。
如對本判決上訴，須於判決送達後二十日內向本院提出上訴狀。
中      華      民      國    九十三    年      七      月    三十      日
                                                  書記官  方美雲
